【裁判字號】    98,訴,257
【裁判日期】    980430
【裁判案由】    毒品危害防制條例
【裁判全文】
臺灣臺中地方法院刑事判決               98年度訴字第257號
公  訴  人  臺灣臺中地方法院檢察署檢察官
被      告  丙○○
                    （現另案在臺灣臺中監獄執行中）
選任辯護人  謝英吉律師
            詹漢山律師
被      告  乙○○
                    （現另案在臺灣臺中看守所羈押中）
指定辯護人  義務辯護人張貴閔律師
上列被告等因違反毒品危害防制條例案件，經檢察官提起公訴（
97年度偵字第5325號），本院判決如下：
    主  文
丙○○共同犯如附表所示之販賣第一級毒品罪，各處如附表所示
之刑。應執行處有期徒刑貳拾伍年；扣案之第一級毒品海洛因拾
玖包【即法務部調查局標示HR（+）部分，驗餘淨重合計伍零捌
點參壹公克，空包裝總重貳玖點壹玖公克】、含海洛因成分之殘
渣袋肆個【即法務部調查局標示HR（+）部分】，均沒收銷燬之
；扣案毒品分裝袋貳包又陸個、毒品分裝盒個、毒品分裝皮包
壹個、電子秤貳台、毒品分裝鐵勺支、毒品分裝木勺壹支、點
鈔機壹台、行動電話壹支（含門號0000000000號門號卡壹張），
均沒收；販賣第一級毒品所得之財物合計新臺幣拾萬元，與
乙○○連帶沒收。
乙○○共同犯如附表所示之販賣第一級毒品罪，均累犯，各處如
附表所示之刑。應執行有期徒刑貳拾年；扣案之第一級毒品海洛
因拾玖包【即法務部調查局標示HR（＋）部分，驗餘淨重合計伍
零捌點參壹公克，空包裝總重貳玖點壹玖公克】、含海洛因成分
之殘渣袋肆個【即法務部調查局標示HR（+）部分】，均沒收銷
燬之；扣案毒品分裝袋貳包又陸個、毒品分裝盒參個、毒品分裝
皮包壹個、電子秤貳台、毒品分裝鐵勺參支、毒品分裝木勺壹支
、點鈔機壹台、行動電話壹支（含門號0000000000號門號卡壹張
），均沒收；販賣第一級毒品所得之財物合計新臺幣拾萬元
，與丙○○連帶沒收。
    犯罪事實
一、丙○○曾因違反麻醉藥品管理條例等案件，經臺灣士林地方
    法院及臺灣高等法院臺南分院分別判處有期徒刑5月、8月確
    定；又因違反麻醉藥品管理條例及偽造有價證券等案件，經
    本院分別判處有期徒刑8月及3年確定，後2案所處之刑另定
    其應執行刑為有期徒刑3年6月，合併執行至民國84年7月24
    日假釋，後假釋經撤銷，應執行殘刑2年9月1日。又因違反
    麻醉藥品管理條例、電信法、肅清煙毒品條例、藥事法、贓
    物等案件，經臺灣高等法院、最高法院、臺灣桃園地方法院
    分別判處有期徒刑1年2月、4月、3年2月、10月、7月、5月
    確定，定其應執行刑為有期徒刑6年，再因違反麻醉藥品管
    理條例案件，經最高法院判處有期徒刑7年確定，與前開殘
    刑合併執行至95年1月24日又假釋（假釋期滿日期為100年12
    月19日）（不構成累犯）。乙○○曾因違反毒品危害防制條
    例案件，經本院判處有期徒刑3月確定，於95年6月29日易科
    罰金執行完畢。詎其2人仍不知悔改，明知海洛因屬毒品危
    害防制條例第2條第2項第1款所規定之第一級毒品，不得販
    賣、持有，丙○○、乙○○竟各基於意圖營利以販賣第一級
    毒品海洛因之犯意聯絡，先由丙○○於95年9月1日（即附表
    編號一所示時間）前某日，負責自不詳管道販入第一級毒品
    海洛因，並負責與購毒者聯繫交易，乙○○則參與代轉接電
    話及分裝、聯絡交易毒品等方式（利用後開扣案之丙○○所
    有電話號碼0000000000行動電話與買主甲○○聯絡交易毒品
    事宜），分別於附表所示時間、地點，以附表所示之金額，
    共同販賣第一級毒品海洛因予甲○○（詳細之時間、地點、
    販賣毒品數量、金額、販賣方式均詳如附表所示）。嗣於95
    年12月5日14時30分許，為警持法院核發之搜索票，先在臺
    中市○○區○○路1段46號506室丙○○、乙○○租處，查獲
    疑似第一級毒品海洛因1包、行動電話手機1支（含電話號碼
    0000000000號門號卡1張）、毒品分裝袋1個、毒品分裝鐵勺
    1支，及蜂牌香煙3支、第一級毒品海洛因殘渣袋1個、該506
    室鑰匙2支、同址703號鑰匙2支（在乙○○口袋內查獲）、
    注射針筒3支；再經乙○○同意，至同號703室查獲疑似第一
    級毒品海洛因28包【以上查獲之疑似第一級毒品海洛因共29
    包，經法務部調查局鑑定結果，其中19包（即法務部調查局
    標示HR（+）部分，含有第一級毒品海洛因成分，驗餘淨重
    合計508.31公克，空包裝總重29.19公克，純度57﹒87％】
    、含第一級毒品海洛因之殘渣袋4個（即法務部調查局標示
    HR（+）部分】、丙○○所有供販賣毒品所用之電子秤2台及
    毒品分裝袋2包又6個、毒品分裝皮包1個、毒品分裝鐵勺2支
    、毒品分裝木勺1支、毒品分裝盒3個、點鈔機1台、作為聯
    絡販賣海洛因所用之行動電話手機1支（含電話號碼0000000
    000號門號卡1張），並丙○○所有注射針筒16支、小菜刀1
    支、砧板1個、刷子、橡皮管各1支、玻璃吸食球6個、電子
    計算機1台、吸食器1組、殘渣袋1個【即法務部調查局標示
    HR（-）部分】，及丙○○所有之行動電話3支（含電話號碼
    000000000 0、0000000000、0000000000號門號卡各1張）、
    現金新臺幣（下同）90萬元。
二、案經臺灣高等法院臺中分院檢察署告發後由臺灣臺中地方法
    院檢察署檢察官偵查起訴。
    理    由
一、訊據被告丙○○、乙○○固均坦承有販賣第一級毒品海洛因
    予甲○○之事實，惟否認有共同販賣如附表所示之次數予甲○○。被告丙○○辯稱：甲○○僅與其交易過海洛因毒品2
    、3次云云；被告乙○○辯稱：其只有接聽電話，詳細交易
    情形都是丙○○在處理云云。惟查：
  (一)證人甲○○於檢察官偵查中及本院審理時結證稱：95年9月1
    日12時19分通訊監察譯文，是其與被告丙○○之對話，是其
    要跟被告丙○○買3錢海洛因之內容，95年9月3日6時22分通
    訊監察譯文，是其向被告丙○○購買3錢海洛因之通話內容
    ，95年9月12日12時55分通訊監察譯文，也是其向被告丙○○購買3錢海洛因之通話內容，95年9月23日19時之通訊監察
    譯文，係其跟被告乙○○之通話內容，該次其是跟被告2人
    購買4錢海洛因，95年9月25日19時至95年9月26日凌晨1時57
    分之通訊監察譯文，是其與被告丙○○之對話，該次是其要
    向被告丙○○購買海洛因，這是同一筆交易的通訊內容，通
    聯內容5分就是一錢的一半，通訊監察中所說的「500」就是
    含袋重500公克，95年9月25日19點多其聯絡好之後，有上來
    拿，後來95年9月26日凌晨，是電話中跟丙○○講該次交易
    的情形，所指「半的」是指半錢，95年9月29日10時57分之
    通訊監察譯文，是其要與被告交易海洛因之對話，內容是其
    不要散裝的，要整塊的，數量其忘記了，當天其有來臺中，
    是被告乙○○來接我的，其與被告2人交易，都是電話先聯
    絡好，其才上來臺中交易，其打完電話後就直接從臺南搭乘
    巴士來臺中，從打電話到實際交易約隔2個多小時，其坐車
    到臺中市○○路之統聯轉運站後，在丙○○前來接其之車上
    交易，其一到臺中就在被告丙○○之車上交易海洛因，其交
    易時，被告乙○○與丙○○一起來，但是被告丙○○交付海
    洛因給其，交易完後，被告他們才載其至被告住處泡茶，其
    每次與被告買海洛因之交易價格為每錢2萬2000元計算，通
    訊監察譯文內容所載5分就是1錢的一半，「500」就是含袋
    重500公克，每次購買之數量就如通訊監察譯文所載之數量
    ，其與被告講完電話後，都有成交，其是單純拿錢跟被告買
    海洛因，並無與被告丙○○、乙○○合資購買等語明確（見
    本院卷98年4月9日審判筆錄、臺灣臺中地方法院檢察署97年
    度偵字第5325號偵查卷97年7月25日訊問筆錄），且有通訊
    監察譯文在卷可稽，核與證人甲○○所述與被告2人進行交
    易海洛因之情形相符，足證證人甲○○所述係於上揭時地向
    被告2人購買海洛因共6次之事，應可採信。且觀諸通訊監察
    譯文所示，證人甲○○僅於95年9月25日及9月29日2次購買
    之數量為半錢外，其餘每次交易數量均為3錢或4錢之海洛因
    ，且每錢價格達2萬2000元，交易之數量及金額甚多，並證
    人甲○○每次均係與被告丙○○聯絡確認交易內容後，方自
    臺南搭車北上交易，證人甲○○自無錯認交易之可能，更無
    可能於搭車2個多小時到臺中後，方發生被告丙○○間因金
    額關係而無法交易之情形，被告丙○○所辯所辯於電話聯絡
    後，因金額關係，而無成立交易等語，並無足採。
  (二)另證人甲○○於本院審理時雖證稱：其確實有向被告購買毒
    品，次數其忘記了，但沒有1天交易2次之情形，95年9月25
    日19時7分及95年9月26日1時57分之通訊監察譯文，確係其
    與被告丙○○的對話，內容是其要跟被告購買毒品之數量，
    95年9月25日19時7分之通訊監察譯文有記載其表示還要再買
    ，但其記得當天本來聯絡好，但後來沒有去，其於95年9月
    25日晚上7時多聯絡好後，有上來（即至臺中）拿，後來95
    年9月26日凌晨，是電話中跟被告丙○○講這次交易之情形
    等語，然查，依卷附電話號碼0000000000、0000000000號行
    動電話之通訊監察譯文內容所示，被告丙○○0000000000號
    行動電話於95年9月25日19時7分22秒起至57秒止與證人甲○○0000000000號行動電話之通訊監察譯文內容為：「A（即
    證人甲○○）：喂。B（即被告丙○○）：喂。A：我告訴你
    ，我現在還要上去，剛才那個半的錢給你，再幫我準備半個
    。（毒品數量）B：好。A：我要出發會打給你。B：好。」
    ；嗣於同日20時3分24秒起至49秒止被告丙○○隨即以00000
    00000號行動電話與被告乙○○0000000000號行動電話聯絡
    ，其通訊監察譯文內容則為：「B（即被告乙○○）：喂，
    怎麼樣？A（即被告丙○○）：磅一個1半的下來。B：1半的
    哦？（毒品）A：對。B：哦。A：狐狸啦。（狐狸甲○○綽
    號）B：他不是拿走了。A：還要再拿。B：好啦。」；又95
    年9月26日1時57分4秒起至58分31秒止被告丙○○000000000
    0號行動電話與證人甲○○0000000000號行動電話之通訊監
    察譯文內容則顯示：「B（即被告丙○○）：喂。A （即證
    人甲○○）：瑋仔（「應係「偉仔」之誤）。B：是。A：你
    今天這2包。B：是。A：袋子都沒有扣哦，都實的而已哦，
    人家來反應啊，人家現在打電話來說那有袋子沒有扣，包括
    藥只有5而已，我跟你講一下。B：應該是不會這樣。A：可
    能忘記了。B：下次再補好不好？A：今天這2包都這樣。B：
    我問看看。A：你問看看，晚上這包也一樣，袋子都沒有扣
    掉，我有告訴他下去再補給他。B：含袋都19多。A：含袋正
    好500，我在這裡現場磅，他也是現場磅，正好500而已沒有
    加上去，沒有加袋子重，可能他忘記了，阿樺（應係「阿華
    」即被告乙○○之誤）可能忘記了。（1半應為5公克）B：
    因為我們不是用50這樣算，因為375‧‧‧我打過去。」，
    顯見證人甲○○於95年9月25日19時7分前，確已有向被告丙○○購買半錢之海洛因成交，方於95年9月25日19時7分再與
    被告丙○○聯絡，表示欲再前往臺中向被告丙○○再次購買
    半錢之海洛因毒品，並於第二次前往交易時將前次購買海洛
    因所積欠之款項一併交付予被告，而被告丙○○於接獲證人
    甲○○欲再次購買半錢之海洛因毒品之聯絡電話後，隨即撥
    打電話予被告乙○○，要求被告乙○○再量秤半錢之海洛因
    毒品準備交貨予證人甲○○，被告乙○○於電話中並問及被
    告丙○○證人甲○○不是已經拿走，而被告丙○○表示證人
    甲○○係要再購買半錢之海洛因，益徵於95年9月25日19時7
    分前證人甲○○與被告丙○○通聯前，證人甲○○與被告2
    人已曾完成購買半錢海洛因之毒品交易1次無誤，復參以95
    年9月26日1時57分4秒起至58分31秒止被告丙○○與證人甲○○之通訊監察譯文內容所示，證人甲○○於電話中確係表
    示當天向被告購買2包毒品，並表示晚上這包也一樣，足徵
    證人甲○○確有於95年9月25日19時7分前某時及於同日20時
    3分後某時，先後2次前往臺中向被告丙○○各購買半錢之海
    洛因毒品甚明，是證人甲○○所證其僅於95年9月25日19時7
    分與被告丙○○聯絡後，有向被告購買海洛因1次，該次電
    話聯絡前，雖有約要交易毒品，但其並未到場而無成交等語
    ，顯與通訊監察譯文所示不符，核屬迴護被告2人之詞，並
    無足採。被告2人此部分所辯，亦屬無據。
  (三)按共同實施犯罪行為之人，在合同意思範圍以內，各自分擔
    犯罪行為之一部，相互利用他人之行為，以達其犯罪之目的
    者，即應對於全部所發生之結果，共同負責（最高法院28年
    上字第3110號判例可資參照）。次按聯絡毒品買賣、交付毒
    品、收取毒品買賣價金等行為，均屬販賣毒品罪構成要件事
    實之部分行為，苟有參與其事，即係分擔實行犯罪行為，自
    應負共同販賣毒品罪責（最高法院97年度臺上字第1439號判
    決意旨參照），是就毒品交易時間、交易地點、金額數量之
    磋商，及毒品之實際交付、收取現款，均係構成販賣毒品海
    洛因罪之重要核心行為。查，證人甲○○於本院審理時證稱
    ：附表所示海洛因交易，都是被告丙○○與乙○○一起來，
    由被告丙○○交付海洛因給其，95年9月23日該次，是被告
    乙○○接手機，之後再由被告丙○○交毒品給其，95年9月
    29日是被告乙○○來接其去交易毒品等語明確，足證附表所
    示之毒品交易，被告乙○○確有到場參與毒品買賣之交付行
    為。且依95年9月23日5時30分20秒起至32分27秒止之通訊監
    察譯文顯示，被告丙○○向被告乙○○表示原本準備半錢給
    證人甲○○，要改為3錢之海洛因，且證人甲○○該次會拿9
    萬元來歸還之前交易所欠價金；95年9月25日20時3分24秒起
    至49秒止之通訊監察譯文顯示，被告丙○○並在電話中要被
    告乙○○再量秤半錢之海洛因準備與證人甲○○交易；95年
    9 月29日22時56分52秒起至57分15秒止之通訊監察譯文顯示
    ，證人甲○○係與被告乙○○直接聯絡表示已到場要交易毒
    品，足見被告乙○○就95年9月23日前證人甲○○向被告丙○○購買海洛因毒品一事均有所悉，且負責記錄證人甲○○
    交易尚欠金額，並有參與分裝交易之毒品及與買主甲○○聯
    絡之行為，此外，被告乙○○於偵查中亦曾以證人身分具結
    供稱：扣案之第一級毒品海洛因是被告丙○○的，被告丙○○要賣的，其曾幫被告丙○○運送毒品給指定的人，一、二
    級都有，錢的部分其沒有經手，有人打手機給被告丙○○，
    聯絡好之後，由被告丙○○分裝，再交給其送至指定地點與
    購買者交易等語（見臺灣臺中地方法院檢察署95年度偵字第
    27933號卷95年12月6日訊問筆錄），且除上開由被告乙○○
    聯絡而前往與甲○○交易毒品外，在卷附之監聽譯文中亦不
    乏被告乙○○與甲○○聯絡交易地點者，如前開95年9月29
    日22時56分52秒起至57分15秒止之通聯即是，再參諸前開95
    年9月23日5時30分20秒起至32分27秒止，及95年9月25日20
    時3分24秒起至49秒止被告丙○○與乙○○之通聯，被告丙○○並有指示乙○○分裝欲交易之毒品等情。綜上事證顯示
    ，被告乙○○所為並非僅單純代接買主來電之幫助犯而已，
    其實際已參與毒品交易之各階段行為，而共同促成毒品之販
    賣，其與被告丙○○為販賣毒品之共同正犯甚明。被告乙○○所辯只有接聽電話，詳細交易情形都是丙○○在處理云云
    ，仍無足採。
  (四)此外，復有第一級毒品海洛因19包【扣案之疑似第一級毒品
    海洛因29包，經法務部調查局鑑定結果，其中法務部調查局
    標示HR（+）19包部分，經鑑定結果含有第一級毒品海洛因
    成分，合計淨重508.31公克，空包裝總重29.19公克，純度
    57.87％，其餘法務部調查局標示HR（-）10包部分，未發現
    法定毒品成份】、含第一級毒品海洛因之殘渣袋4個【法務
    部調查局標示HR（+）部分】、電子秤2台、毒品分裝袋2包
    又5個、毒品分裝皮包1個、殘渣袋1個【即法務部調查局標
    示HR（-）部分】、毒品分裝鐵勺2支、毒品分裝木勺1支、
    毒品分裝盒3個、點鈔機1台、行動電話手機1支（含電話號
    碼0000000000號門號卡1張）扣案可資佐證，而前開扣案之
    疑似第一級毒品海洛因共29包，經法務部調查局鑑定結果，
    其中標示HR（+）19包含有第一級毒品海洛因成分，合計淨
    重508.31公克，空包裝總重29.19公克，純度57.87％，餘標
    示HR（-）10包未發現法定毒品成份，扣案之殘渣袋5個，經
    法務部調查局鑑定結果，其中標示標示HR（+）4個均有第一
    級毒品海洛因成分殘留，殘渣袋共重1.36公克，餘標示HR（
    -）1各經檢驗結果未發現法定毒品成分殘留，殘渣袋重0.24
    公克，亦有法務部調查局96年1月1日調科壹字第095230
    55060號鑑定書1份附卷足憑。
  (五)本案為警查獲之第一級毒品海洛因數量多達508.31公克，純
    度高達57.87％，數量眾多，價值不菲。參以被告丙○○、
    乙○○與證人甲○○間及被告丙○○與乙○○間之電話通聯
    ，並被告乙○○於偵查中所述，相互印證，雖無從認定被告
    2 人販入海洛因價格，然第一級毒品海洛因物稀價昂，且毒
    品危害防制條例所規定販賣第一級毒品罪，罪刑嚴重，被告
    等苟無價差可圖，自不可能無緣無故甘冒被取締判處重刑之
    危險，販入如此眾多數量之海洛因，並多次出售數量不少之
    毒品予非親非故之甲○○，更長時間從事販賣海洛因之工作
    。而證人即共犯乙○○於偵查已具結供稱扣案之第一級毒品
    海洛因、第二級毒品安非他命是被告丙○○的，被告丙○○
    要賣的，伊曾幫被告丙○○運送毒品給指定的人，一、二級
    都有，錢的部分伊沒有經手，有人打手機給被告丙○○，聯
    絡好之後，由被告丙○○分裝，再交給伊送至指定地點與購
    買者交易，扣案之點鈔機、現金90萬元、電子秤、分裝工具
    是丙○○的，點鈔機應該是驗假鈔用，電子秤是分裝販賣毒
    品用，分裝工具也是，伊係因為需要施用毒品，又沒錢買才
    幫被告丙○○送，被告丙○○免費提供伊第一、二級毒品等
    語（見臺灣臺中地方法院檢察署95年度偵字第27933號卷95
    年12月6日訊問筆錄）。由是，自堪認被告2人確係基於營利
    之意圖，而販入海洛因，並進而賣出海洛因予甲○○。是本
    件事證明確，被告2人犯行均堪認定。
二、查海洛因屬毒品危害防制條例第2條第2項第1款所定之第一
    級毒品。且按毒品危害防制條例第4條所規定之販賣毒品罪
    ，不以販入之後復行賣出為要件，祇要以營利為目的，將毒
    品販入或賣出，有一於此，其犯罪即為完成。從而，被告2
    人販入海洛因並進而出售予甲○○之行為，均係犯毒品危害
    防制條例第4條第1項之販賣第一級毒品罪。被告等因販賣而
    分別持有第一級毒品海洛因之低度行為，已為販賣之高度行
    為所吸收，不另論罪。且按毒品危害防制條例第4條所規定
    之販賣毒品罪，其行為態樣，可分為販入、賣出、販入後復
    行賣出等3種情形。其中販入或賣出，有一於此，其犯罪固
    屬完成；但在販入後復行賣出之場合，行為人意圖營利而販
    入毒品後，至首次賣出，乃2個舉動之接續實行，仍祇成立
    1個販賣既遂罪。最高法院96年度臺上字第3551號判決著有
    明文。經查本案因無從明確知悉查獲之毒品海洛因，係被告
    2人何時販入，惟綜合各情，基於採取有利被告之原則，自
    宜認係被告2人於本案附表編號一所示之販賣犯行之前數日
    ，亦即約95年9月間販入海洛因，而後再分別於附表之時間
    賣出如該附表所示數量之海洛因，迄至95年12月5日為警查
    獲出售剩餘如扣案所示淨重508﹒31公克之海洛因。因之，
    被告等販入第一級毒品海洛因之罪，應和其等嗣所為附表編
    號一之犯行，僅成立1個販賣第一級毒品既遂罪。被告2人就
    附表所示之7次販賣第一級毒品海洛因予甲○○之犯行，有
    犯意聯絡及行為分擔，均為共同正犯。被告2人所犯上開之
    罪，犯意各別，應予分論併罰。且查，被告乙○○曾因毒品
    危害防制條例案件，經本院判處有期徒刑3月確定，於95年6
    月29日易科罰金執行完畢，有臺灣高等法院被告前案紀錄表
    1 份在卷可憑，其受徒刑執行完畢，5年以內故意再犯有期
    徒刑以上之罪，為累犯，除法定刑為死刑、無期徒刑部分依
    法不得加重外，加重其刑。再按刑法第59條規定：犯罪之情
    狀顯可憫恕，認科以最低度刑仍嫌過重者，得酌量減輕其刑
    。立法理由中指出：本條所謂「犯罪之情狀可憫恕」，自係
    指裁判者審酌刑法第57條各款所列事項以及其他一切與犯罪
    有關之情狀之結果，認其犯罪足堪憫恕者而言。又最高法院
    70 年度第6次刑事庭會議決議亦表示：刑法第59條規定，犯
    罪之情狀可憫恕者，得酌量減輕其刑，同法第57條規定，科
    刑時應審酌一切情狀，尤應注意左列事項（共10款）為科刑
    重輕之標準，兩條適用上固有區別，惟所謂「犯罪之情狀」
    與「一切情形」云云，並非有截然不同之領域，於裁判上酌
    減其刑時，應就犯罪一切情狀（包括第57條所列舉之10款事
    項），予以全盤考量，審酌其犯罪有無可憫恕之事由（即判
    例所稱有特殊之原因與環境等等，在客觀上足以引起一般同
    情，以及宣告法定低度刑，是否猶嫌過重），以為判斷。故
    適用第59條酌量減輕其刑時，並不排除第57條所列舉10款事
    由之審酌，惟其程度應達於確可憫恕，始可予以酌減。經查
    被告丙○○前雖已有麻醉藥品管理條例、偽造有價證券、電
    信法、肅清煙毒條例、藥事法、贓物等前科，又負責販入第
    一級毒品海洛因，並與購毒者聯繫，而販入之毒品為數不少
    ，縱使本件查扣之毒品為數不少，但此亦與被告另可能構成
    販毒犯罪有關，基於一罪一罰，本件仍應從被告所犯如附表
    所示販賣第一級毒品海洛因予甲○○之犯罪情節予以各別考
    量應處以之刑責，而本件販賣第一級毒品海洛因，被告丙○○其販賣數量分別3錢、3錢、3錢、4錢、半錢、半錢、1錢
    ，價格為每錢2萬2000元，並被告所販賣之對象均為甲○○
    ，如一律處以死刑或無期徒刑，在社會通念上仍非無過苛之
    虞，難謂符合罪刑相當性及比例原則，並非無可憫恕之處，
    仍宜以刑法第59條之規定減輕其刑。而被告乙○○於本院已
    為認罪，且其主要負責包裝、接聽購毒者之電話，不惟情節
    較輕，且於偵查中能坦承部分犯行以利本案之偵辦，本院認
    縱科以法定最低刑度即無期徒刑，仍嫌過重，難謂符合罪刑
    相當性及比例原則，因認其犯罪之情狀亦屬足堪憫恕，亦依
    刑法第59條之規定減輕其刑（即法定刑死刑部分減輕為無期
    徒刑，法定刑無期徒刑部分減輕為20年以下15年以上有期徒
    刑），被告乙○○部分並與累犯之加重依法先加後減。爰分
    別審酌被告2人前揭各情，及販毒危害社會治安及國民健康
    甚巨，並參酌其等素行不佳，被告丙○○於本案係居於主導
    地位，被告乙○○於本院均係受被告丙○○之指示行事，且
    實際上係由被告丙○○交付海洛因及收取價款，被告2人初
    否認犯行，於本院坦承部分犯行之犯後態度，等一切情狀，
    各處以如附表所示之刑；另除就後述沒收部分應予以併執行
    外，被告2人所宣告之主刑，應分別定其等應執行之刑。公
    訴人雖具體請求判處被告丙○○無期徒刑。惟前開檢察官具
    體求刑之基礎與本院審認之事實已有不同，有如前述，且本
    院審酌被告丙○○前開量刑之一切情狀，認為對被告丙○○
    量處如主文所示之刑及定其應執行如主文所示之刑，已足懲
    儆，公訴人前揭具體求刑，尚嫌過重，附此敘明。
四、扣案之第一級毒品海洛因19包【即法務部調查局標示HR（+
    ）部分，驗餘淨重合計508.31公克，空包裝總重29.19公克
    】，確為第一級毒品海洛因，另含第一級毒品海洛因成分之
    殘渣袋4個【即法務部調查局標示HR（+）部分】，因無法分
    離，亦係屬查獲之毒品，有前開法務部調查局96年1月1日調
    科壹字第095230 55060號鑑定書1份附卷足憑，均應依毒品
    危害防制條例第18條第1項前段之規定，宣告沒收銷燬。又
    按毒品危害防制條例第19條第1項規定，犯販賣毒品罪者，
    其犯罪所得之財物均沒收之，係採義務沒收主義。故販賣毒
    品所得之對價，不問其中成本若干，利潤多少，均應全部諭
    知沒收，貫徹政府查禁煙毒之決心，以符立法本旨（最高法
    院91年度臺上字第2419號判決意旨參照），查本件扣案之現
    金90萬元，係在上址703室被告丙○○、乙○○放置毒品及
    分裝工具處所查獲，而被告等7次販賣毒品所得分別為6萬
    6000元、6萬6000元、6萬6000元、8萬8000元、1萬1000元、
    1萬1000元、2萬2000元，合計33萬元，故該扣案之90萬元中
    之33萬元，應可認係屬被告2人共同於本案之7次販毒所得，
    但其餘57萬元，被告等自始並未承認係販毒所得，亦無確切
    事證足證與本案販賣毒品有關，故33萬元部分固應依毒品危
    害防制條例第19條第1項規定，宣告沒收，其餘57萬元部分
    則不宜宣告沒收。另扣案之毒品分裝袋2包又6個、毒品分裝
    盒3個、殘渣袋1個【即法務部調查局標示HR（-）部分】、
    毒品分裝皮包1個、電子秤2台、毒品分裝鐵勺3支、毒品分
    裝木勺1支，被告乙○○於偵查中供承係分裝工具；點鈔機1
    台，被告乙○○於偵查中供承係驗假鈔所用，行動電話1支
    （含門號0000000000號門號卡1張），被告2人供承係作為買
    毒人聯絡以販賣第一級毒品所用，且觀諸通訊監察譯文所示
    ，該行動電話確曾於附表編號四、五所示時間，作為被告乙○○與被告丙○○聯絡販賣海洛因毒品予甲○○之事宜，而
    供被告2人共同犯附表編號四、五所示之販賣第一級毒品犯
    行之用，是扣案之毒品分裝袋2包又6個、毒品分裝盒3個、
    毒品分裝皮包1個、電子秤2台、毒品分裝鐵勺3支、毒品分
    裝木勺1支、點鈔機1台、行動電話1支（含門號000000000 0
    號門號卡1張，作為犯附表編號四、五之販賣毒品聯絡所用
    ），均應認係供被告丙○○、乙○○販賣第一級毒品海洛因
    所用，亦依毒品危害防制條例第19條第1項規定宣告沒收。
    其餘扣案行動電話手機4支（0000000000、0000000000、000
    0000000、0000000000)，雖係在上址506、703室查獲，屬於
    被告丙○○或被告乙○○所有，但與本件如附表所示之販賣
    第一級毒品無關，亦不足認與先前販入海洛因有關；未扣案
    之00000000 00、0000000000、0000000000等行動電話，雖
    曾為被告等所使用過，其中0000000000號行動電話係本件供
    如附表編號一至三所示之販賣第一級毒品所用，0000000000
    號行動電話係本件供如附表編號四至七所示之聯絡販賣第一
    級毒品所用，0000000000號行動電話係本件供如附表編號五
    所示之聯絡販賣第一級毒品所用，但被告等未承認係其等所
    有，亦無法證明係被告等所有，故均不予宣告沒收；其餘扣
    案之物品則與本案並無任何關連，均不得予以宣告沒收，併
    予敘明。
據上論結，應依刑事訴訟法第299條第1項前段，毒品危害防制條
例第4條第1項、第18條第1項前段、第19條第1項，刑法第11條、
、第28條、第51條第5款、第47條第1項、第59條，判決如主文。
中    華    民    國    98    年     4    月    30    日
                  刑事第九庭  審判長法  官  簡源希
                                    法  官  唐敏寶
                                    法  官  戴博誠
上列正本證明與原本無異。
如不服本判決應於收受送達後10日內向本院提出上訴書狀，其未
敘述上訴之理由者並得於提起上訴後20日內向本院補提理由書（
須附繕本）。
                                    書記官  林政佑
中    華    民    國    98    年     4    月    30    日
附表：
┌──┬──┬───┬────────────┬────┬────────────────────────────┐
│編號│時間│地  點│方                    法│所犯法條│所犯罪名及量處之刑                                      │
├──┼──┼───┼────────────┼────┼────────────────────────────┤
│一  │95年│臺中市│丙○○、乙○○共同基於意│毒品危害│丙○○共同販賣第一級毒品，處有期徒刑拾捌年。扣案之第一級│
│    │9月1│中港路│圖營利以販賣海洛因之犯意│防制條例│毒品海洛因拾玖包【即法務部調查局標示HR（+）部分，驗餘淨 │
│    │日凌│統聯客│聯絡，由丙○○駕駛自小客│第4條第1│重合計伍零捌點參壹公克，空包裝總重貳玖點壹玖公克】、含海│
│    │晨6 │運轉運│車搭載乙○○，前往約定地│項之販賣│洛因成分之殘渣袋肆個【即法務部調查局標示HR（+）部分】， │
│    │時23│站附近│點，以每錢2萬2000元之代 │第一級毒│均沒收銷燬之；扣案毒品分裝袋貳包又陸個、毒品分裝盒個、│
│    │分後│路旁之│價販賣第一級毒品海洛因3 │品罪    │毒品分裝皮包壹個、電子秤貳台、毒品分裝鐵勺支、毒品分裝│
│    │某時│丙○○│錢予甲○○，並由丙○○交│        │木勺壹支、點鈔機壹台，均沒收；販賣第一級毒品所得之財物合│
│    │許  │車上  │付3錢海洛因予甲○○且當 │        │計新臺幣陸萬陸仟元，與乙○○連帶沒收。                  │
│    │    │      │場收取對價6萬6000元而完 │        │乙○○共同販賣第一級毒品，累犯，處有期徒刑拾柒年。扣案之│
│    │    │      │成交易。                │        │第一級毒品海洛因拾玖包【即法務部調查局標示HR（+）部分， │
│    │    │      │                        │        │驗餘淨重合計伍零捌點參壹公克，空包裝總重貳玖點壹玖公克】│
│    │    │      │                        │        │、含海洛因成分之殘渣袋肆個【即法務部調查局標示HR（+）部 │
│    │    │      │                        │        │分】，均沒收銷燬之；扣案毒品分裝袋貳包又陸個、毒品分裝盒│
│    │    │      │                        │        │個、毒品分裝皮包壹個、電子秤貳台、毒品分裝鐵勺支、毒│
│    │    │      │                        │        │品分裝木勺壹支、點鈔機壹台，均沒收；販賣第一級毒品所得之│
│    │    │      │                        │        │財物合計新臺幣陸萬陸仟元，與丙○○連帶沒收。            │
├──┼──┼───┼────────────┼────┼────────────────────────────┤
│二  │95年│臺中市│丙○○、乙○○共同基於意│毒品危害│丙○○共同販賣第一級毒品，處有期徒刑拾捌年。扣案之第一級│
│    │9月3│中港路│圖營利以販賣海洛因之犯意│防制條例│毒品海洛因拾玖包【即法務部調查局標示HR（+）部分，驗餘淨 │
│    │日7 │統聯客│聯絡，由丙○○駕駛自小客│第4條第1│重合計伍零捌點參壹公克，空包裝總重貳玖點壹玖公克】、含海│
│    │時後│運轉運│車搭載乙○○，前往約定地│項之販賣│洛因成分之殘渣袋肆個【即法務部調查局標示HR（+）部分】， │
│    │某時│站附近│點，以每錢2萬2000元之代 │第一級毒│均沒收銷燬之；扣案毒品分裝袋貳包又陸個、毒品分裝盒個、│
│    │許  │路旁之│價販賣第一級毒品海洛因3 │品罪    │毒品分裝皮包壹個、電子秤貳台、毒品分裝鐵勺支、毒品分裝│
│    │    │丙○○│錢予甲○○，並由丙○○交│        │木勺壹支、點鈔機壹台，均沒收；販賣第一級毒品所得之財物合│
│    │    │車上  │付3錢海洛因予甲○○且當 │        │計新臺幣陸萬陸仟元，與乙○○連帶沒收。                  │
│    │    │      │場收取對價6萬6000元而完 │        │乙○○共同販賣第一級毒品，累犯，處有期徒刑拾柒年。扣案之│
│    │    │      │成交易。                │        │第一級毒品海洛因拾玖包【即法務部調查局標示HR（+）部分， │
│    │    │      │                        │        │驗餘淨重合計伍零捌點參壹公克，空包裝總重貳玖點壹玖公克】│
│    │    │      │                        │        │、含海洛因成分之殘渣袋肆個【即法務部調查局標示HR（+）部 │
│    │    │      │                        │        │分】，均沒收銷燬之；扣案毒品分裝袋貳包又陸個、毒品分裝盒│
│    │    │      │                        │        │個、毒品分裝皮包壹個、電子秤貳台、毒品分裝鐵勺支、毒│
│    │    │      │                        │        │品分裝木勺壹支、點鈔機壹台，均沒收；販賣第一級毒品所得之│
│    │    │      │                        │        │財物合計新臺幣陸萬陸仟元，與丙○○連帶沒收。            │
├──┼──┼───┼────────────┼────┼────────────────────────────┤
│三  │95年│臺中市│丙○○、乙○○共同基於意│毒品危害│丙○○共同販賣第一級毒品，處有期徒刑拾捌年。扣案之第一級│
│    │9月1│中港路│圖營利以販賣海洛因之犯意│防制條例│毒品海洛因拾玖包【即法務部調查局標示HR（+）部分，驗餘淨 │
│    │2日1│統聯客│聯絡，由丙○○駕駛自小客│第4條第1│重合計伍零捌點參壹公克，空包裝總重貳玖點壹玖公克】、含海│
│    │2時5│運轉運│車搭載乙○○，前往約定地│項之販賣│洛因成分之殘渣袋肆個【即法務部調查局標示HR（+）部分】， │
│    │5分 │站附近│點，以每錢2萬2000元之代 │第一級毒│均沒收銷燬之；扣案毒品分裝袋貳包又陸個、毒品分裝盒個、│
│    │後某│路旁之│價販賣第一級毒品海洛因3 │品罪    │毒品分裝皮包壹個、電子秤貳台、毒品分裝鐵勺支、毒品分裝│
│    │時許│丙○○│錢予甲○○，並由丙○○交│        │木勺壹支、點鈔機壹台，均沒收；販賣第一級毒品所得之財物合│
│    │    │車上  │付3錢海洛因予甲○○且當 │        │計新臺幣陸萬陸仟元，與乙○○連帶沒收。                  │
│    │    │      │場收取對價6萬6000元而完 │        │乙○○共同販賣第一級毒品，累犯，處有期徒刑拾柒年。扣案之│
│    │    │      │成交易。                │        │第一級毒品海洛因拾玖包【即法務部調查局標示HR（+）部分， │
│    │    │      │                        │        │驗餘淨重合計伍零捌點參壹公克，空包裝總重貳玖點壹玖公克】│
│    │    │      │                        │        │、含海洛因成分之殘渣袋肆個【即法務部調查局標示HR（+）部 │
│    │    │      │                        │        │分】，均沒收銷燬之；扣案毒品分裝袋貳包又陸個、毒品分裝盒│
│    │    │      │                        │        │個、毒品分裝皮包壹個、電子秤貳台、毒品分裝鐵勺支、毒│
│    │    │      │                        │        │品分裝木勺壹支、點鈔機壹台，均沒收；販賣第一級毒品所得之│
│    │    │      │                        │        │財物合計新臺幣陸萬陸仟元，與丙○○連帶沒收。            │
├──┼──┼───┼────────────┼────┼────────────────────────────┤
│四  │95年│臺中市│丙○○、乙○○共同基於意│毒品危害│丙○○共同販賣第一級毒品，處有期徒刑拾捌年。扣案之第一級│
│    │9月2│大業路│圖營利以販賣海洛因之犯意│防制條例│毒品海洛因拾玖包【即法務部調查局標示HR（+）部分，驗餘淨 │
│    │3日2│附近某│聯絡，由甲○○前往臺中市│第4條第1│重合計伍零捌點參壹公克，空包裝總重貳玖點壹玖公克】、含海│
│    │0時4│地點  │大業路乙○○、丙○○住處│項之販賣│洛因成分之殘渣袋肆個【即法務部調查局標示HR（+）部分】， │
│    │4分 │      │，以每錢2萬2000元之代價 │第一級毒│均沒收銷燬之；扣案毒品分裝袋貳包又陸個、毒品分裝盒個、│
│    │後某│      │販賣第一級毒品海洛因4錢 │品罪    │毒品分裝皮包壹個、電子秤貳台、毒品分裝鐵勺支、毒品分裝│
│    │時許│      │予甲○○，並由丙○○交付│        │木勺壹支、點鈔機壹台、行動電話壹支（含門號0000000000號門│
│    │    │      │4錢海洛因予甲○○且當場 │        │號卡壹張），均沒收；販賣第一級毒品所得之財物合計新臺幣捌│
│    │    │      │收取對價8萬8000元而完成 │        │萬捌仟元，與乙○○連帶沒收。                            │
│    │    │      │交易。                  │        │乙○○共同販賣第一級毒品，累犯，處有期徒刑拾柒年。扣案之│
│    │    │      │                        │        │第一級毒品海洛因拾玖包【即法務部調查局標示HR（+）部分， │
│    │    │      │                        │        │驗餘淨重合計伍零捌點參壹公克，空包裝總重貳玖點壹玖公克】│
│    │    │      │                        │        │、含海洛因成分之殘渣袋肆個【即法務部調查局標示HR（+）部 │
│    │    │      │                        │        │分】，均沒收銷燬之；扣案毒品分裝袋貳包又陸個、毒品分裝盒│
│    │    │      │                        │        │個、毒品分裝皮包壹個、電子秤貳台、毒品分裝鐵勺支、毒│
│    │    │      │                        │        │品分裝木勺壹支、點鈔機壹台、行動電話壹支（含門號        │
│    │    │      │                        │        │0000000000 號門號卡壹張），均沒收；販賣第一級毒品所得之 │
│    │    │      │                        │        │財物合計新臺幣捌萬捌仟元，與丙○○連帶沒收。            │
├──┼──┼───┼────────────┼────┼────────────────────────────┤
│五  │95年│臺中市│丙○○、乙○○共同基於意│毒品危害│丙○○共同販賣第一級毒品，處有期徒刑拾捌年。扣案之第一級│
│    │9月2│中港路│圖營利以販賣海洛因之犯意│防制條例│毒品海洛因拾玖包【即法務部調查局標示HR（+）部分，驗餘淨 │
│    │5日1│統聯客│聯絡，丙○○先指示乙○○│第4條第1│重合計伍零捌點參壹公克，空包裝總重貳玖點壹玖公克】、含海│
│    │9時7│運轉運│分裝半錢海洛因後，再由羅│項之販賣│洛因成分之殘渣袋肆個【即法務部調查局標示HR（+）部分】， │
│    │分前│站附近│光偉駕駛自小客車搭載李寶│第一級毒│均沒收銷燬之；扣案毒品分裝袋貳包又陸個、毒品分裝盒個、│
│    │某時│路旁之│華，前往約定地點，以每錢│品罪    │毒品分裝皮包壹個、電子秤貳台、毒品分裝鐵勺支、毒品分裝│
│    │許  │丙○○│2萬2 000元之代價販賣第一│        │木勺壹支、點鈔機壹台、行動電話壹支（含門號0000000000號門│
│    │    │車上  │級毒品海洛因半錢予甲○○│        │號卡壹張），均沒收；販賣第一級毒品所得之財物合計新臺幣壹│
│    │    │      │，並由丙○○交付半錢海洛│        │萬壹仟元，與乙○○連帶沒收。                            │
│    │    │      │因予甲○○（價金1萬1000 │        │乙○○共同販賣第一級毒品，累犯，處有期徒刑拾柒年。扣案之│
│    │    │      │元嗣甲○○於編號六所示再│        │第一級毒品海洛因拾玖包【即法務部調查局標示HR（+）部分， │
│    │    │      │度前往交易時交付）而完成│        │驗餘淨重合計伍零捌點參壹公克，空包裝總重貳玖點壹玖公克】│
│    │    │      │交易。                  │        │、含海洛因成分之殘渣袋肆個【即法務部調查局標示HR（+）部 │
│    │    │      │                        │        │分】，均沒收銷燬之；扣案毒品分裝袋貳包又陸個、毒品分裝盒│
│    │    │      │                        │        │個、毒品分裝皮包壹個、電子秤貳台、毒品分裝鐵勺支、毒│
│    │    │      │                        │        │品分裝木勺壹支、點鈔機壹台、行動電話壹支（含門號        │
│    │    │      │                        │        │0000000000 號門號卡壹張），均沒收；販賣第一級毒品所得之 │
│    │    │      │                        │        │財物合計新臺幣壹萬壹仟元，與丙○○連帶沒收。            │
├──┼──┼───┼────────────┼────┼────────────────────────────┤
│六  │95年│臺中市│丙○○、乙○○共同基於意│毒品危害│丙○○共同販賣第一級毒品，處有期徒刑拾捌年。扣案之第一級│
│    │9月2│中港路│圖營利以販賣海洛因之犯意│防制條例│毒品海洛因拾玖包【即法務部調查局標示HR（+）部分，驗餘淨 │
│    │5日2│統聯客│聯絡，丙○○先指示乙○○│第4條第1│重合計伍零捌點參壹公克，空包裝總重貳玖點壹玖公克】、含海│
│    │0時3│運轉運│分裝半錢之海洛因後，再由│項之販賣│洛因成分之殘渣袋肆個【即法務部調查局標示HR（+）部分】， │
│    │分後│站附近│丙○○駕駛自小客車搭載李│第一級毒│均沒收銷燬之；扣案毒品分裝袋貳包又陸個、毒品分裝盒個、│
│    │至95│路旁之│寶華，前往約定地點，以每│品罪    │毒品分裝皮包壹個、電子秤貳台、毒品分裝鐵勺支、毒品分裝│
│    │年9 │丙○○│錢2萬2000元之代價販賣第 │        │木勺壹支、點鈔機壹台，均沒收；販賣第一級毒品所得之財物合│
│    │月26│車上  │一級毒品海洛因半錢予李福│        │計新臺幣壹萬壹仟元，與乙○○連帶沒收。                  │
│    │日1 │      │國，並由丙○○交付半錢海│        │乙○○共同販賣第一級毒品，累犯，處有期徒刑拾柒年。扣案之│
│    │時57│      │洛因予甲○○且當場收取對│        │第一級毒品海洛因拾玖包【即法務部調查局標示HR（+）部分， │
│    │分前│      │價1萬1000元而完成交易。 │        │驗餘淨重合計伍零捌點參壹公克，空包裝總重貳玖點壹玖公克】│
│    │某時│      │                        │        │、含海洛因成分之殘渣袋肆個【即法務部調查局標示HR（+）部 │
│    │許  │      │                        │        │分】，均沒收銷燬之；扣案毒品分裝袋貳包又陸個、毒品分裝盒│
│    │    │      │                        │        │個、毒品分裝皮包壹個、電子秤貳台、毒品分裝鐵勺支、毒│
│    │    │      │                        │        │品分裝木勺壹支、點鈔機壹台，均沒收；販賣第一級毒品所得之│
│    │    │      │                        │        │財物合計新臺幣壹萬壹仟元，與丙○○連帶沒收。            │
├──┼──┼───┼────────────┼────┼────────────────────────────┤
│七  │95年│臺中市│丙○○、乙○○共同基於意│毒品危害│丙○○共同販賣第一級毒品，處有期徒刑拾捌年。扣案之第一級│
│    │9月2│中港路│圖營利以販賣海洛因之犯意│防制條例│毒品海洛因拾玖包【即法務部調查局標示HR（+）部分，驗餘淨 │
│    │9日 │統聯客│聯絡，由丙○○駕駛自小客│第4條第1│重合計伍零捌點參壹公克，空包裝總重貳玖點壹玖公克】、含海│
│    │22時│運轉運│車搭載乙○○，前往約定地│項之販賣│洛因成分之殘渣袋肆個【即法務部調查局標示HR（+）部分】， │
│    │57分│站附近│點，以每錢2萬2000元之代 │第一級毒│均沒收銷燬之；扣案毒品分裝袋貳包又陸個、毒品分裝盒個、│
│    │許  │路旁之│價販賣塊狀之第一級毒品海│品罪    │毒品分裝皮包壹個、電子秤貳台、毒品分裝鐵勺支、毒品分裝│
│    │    │丙○○│洛因1錢予甲○○，並由羅 │        │木勺壹支、點鈔機壹台，均沒收；販賣第一級毒品所得之財物合│
│    │    │車上  │光偉交付半錢海洛因予李福│        │計新臺幣貳萬貳仟元，與乙○○連帶沒收。                  │
│    │    │      │國且當場收取對價2萬2000 │        │乙○○共同販賣第一級毒品，累犯，處有期徒刑拾柒年。扣案之│
│    │    │      │元而完成交易。          │        │第一級毒品海洛因拾玖包【即法務部調查局標示HR（+）部分， │
│    │    │      │                        │        │驗餘淨重合計伍零捌點參壹公克，空包裝總重貳玖點壹玖公克】│
│    │    │      │                        │        │、含海洛因成分之殘渣袋肆個【即法務部調查局標示HR（+）部 │
│    │    │      │                        │        │分】，均沒收銷燬之；扣案毒品分裝袋貳包又陸個、毒品分裝盒│
│    │    │      │                        │        │個、毒品分裝皮包壹個、電子秤貳台、毒品分裝鐵勺支、毒│
│    │    │      │                        │        │品分裝木勺壹支、點鈔機壹台，均沒收；販賣第一級毒品所得之│
│    │    │      │                        │        │財物合計新臺幣貳萬貳仟元，與丙○○連帶沒收。            │
└──┴──┴───┴────────────┴────┴────────────────────────────┘
【附錄本案論罪科刑法條】
毒品危害防制條例第4條第1項：
製造、運輸、販賣第一級毒品者，處死刑或無期徒刑；處無期徒
刑者，得併科新臺幣 1 千萬元以下罰金。


司法院資訊處製作；財團法人民間司法改革基金會備份。
